臺灣雲林地方法院民事判決
110年度六簡字第255號
原      告  新安東京海上產物保險股份有限公司台南分公司

法定代理人  曾淑惠  
訴訟代理人  徐聖弦  
被      告  茆晋呈  



訴訟代理人  王志芳  
上列當事人間損害賠償事件，於民國110 年12月9 日言詞辯論終
結，本院判決如下：
    主  文
被告應給付原告新臺幣32,355元，及自民國110 年8 月29日起至
清償日止，按年息百分之5 計算之利息。
原告其餘之訴駁回。
訴訟費用由被告負擔百分之21，餘由原告負擔。
本判決第一項得假執行。
    事  實  及  理  由
壹、程序事項
    按因侵權行為涉訟者，得由行為地之法院管轄，民事訴訟法
    第15條第1 項定有明文。查原告主張本件侵權行為地係位在
    雲林縣林內鄉，依上開規定，本院自有管轄權，合先敘明。
貳、實體事項
一、原告起訴主張：緣原告承保訴外人上千國際股份有限公司所
    有車牌號碼000-00號營業貨運曳引車（下稱承保車輛）車體
    損失險，於民國109 年4 月1 日11時58分許，由訴外人黃譔
    安（起訴狀誤植為黃饌安，爰予更正）駕駛承保車輛停放於
    雲林縣○○鄉○○村○○○路0000號附近，適逢被告駕駛車牌號碼0
    00-0000號車輛與承保車輛發生碰撞（下稱系爭事故）致承
    保車輛受有損害，案經雲林縣警察局斗六分局林內分駐所警
    員到場處理，而依警方提供之道路交通事故現場圖可知系爭
    事故係因被告駕駛車輛未與承保車輛保持適當間隔所致，是
    被告就承保車輛所受損害自有過失，依民法第191 條之2 、
    第196 條等規定，自應由被告負過失侵權行為之損害賠償責
    任。又，承保車輛業經修復，修復費用為新臺幣（下同）15
    萬2,550 元（含零件13萬3,550 元、鈑金及工資9,000 元、
    烤漆1 萬元），原告已依保險契約給付被保險人，依保險法
    第53條第1 項規定取得代位求償權，故請求被告賠償承保車
    輛之損害應屬有據等語。並聲明：㈠被告應給付原告15萬2,5
    50 元，及自起訴狀繕本送達被告翌日起至清償日止，按年
    息5%計算之利息。㈡訴訟費用由被告負擔。
二、被告答辯則以：我方應無肇事責任等語，資為抗辯。
三、本院之判斷：
㈠、原告主張之上述事實，除下列爭點外，業據其提出雲林縣警
    察局斗六分局林內分駐所道路交通事故當事人登記聯單、估
    價單、維修照片、融拓汽車修配廠統一發票、承保車輛行車
    執照等件影本為證（見本院卷第5 頁至第14頁），復經本院
    依原告聲請向雲林縣警察局斗六分局調閱系爭事故相關資料
    ，此有雲林縣警察局斗六分局110 年8 月6 日雲警六交字第
    1100016855號函檢附系爭事故調查紀錄表、事故現場圖、現
    場採證照片16幀等件附卷可佐（見本院卷第16頁至第27頁反
    面），並經本院核閱無訛，自堪信原告上開主張為真實。然
    而，原告主張被告應賠償修復費用15萬2,550 元等語，則為
    被告所否認，並以上揭情詞置辯，是本件爭執核心應為：⒈
    被告就系爭事故有無過失？原告請求被告應負損害賠償責任
    ，有無理由？⒉如有理由，其金額應為若干？詳如後述。
㈡、按因故意或過失，不法侵害他人之權利者，負損害賠償責任
    ；汽車、機車或其他非依軌道行駛之動力車輛，在使用中加
    損害於他人者，駕駛人應賠償因此所生之損害。但於防止損
    害之發生，已盡相當之注意者，不在此限，民法第184 條第
    1 項前段、第191 條之2 分別定有明文。復按被保險人因保
    險人應負保險責任之損失發生，而對於第三人有損失賠償請
    求權者，保險人得於給付賠償金額後，代位行使被保險人對
    於第三人之請求權；但其所請求之數額，以不逾賠償金額為
    限。保險法第53條第1 項亦規定甚明。經查，被告於道路交
    通事故調查紀錄表陳稱：「我駕駛A車車號000-0000至溫河
    砂石場卸完後於砂石場轉彎處與另一台砂石車會車時後車斗
    不慎撞擊到後方等待離去之B車車號000-00砂石車左前車頭
    等。」等語，有系爭事故卷附A3類道路交通事故調查紀錄表
    可佐（見本院卷第21頁），可知系爭事故發生後，被告於警
    方到場處理時，向到場處理之警員自陳其駕駛車輛至砂石場
    卸下砂石，其後車斗不慎撞擊停等之承保車輛之左前車頭等
    語，核與警方現場採證照片、道路交通事故現場圖所示內容
    大致相符，堪可認定被告駕駛車輛於會車時未注意周遭狀況
    ，疏未保持適當車距致不慎撞擊承保車輛，被告對系爭事故
    之發生自有過失，且被告之過失行為與承保車輛所受損害間
    有相當因果關係，自應負損害賠償責任。又，原告業已給付
    承保車輛之修復費用，此有融拓汽車修配廠統一發票在卷可
    參（見本院卷第13頁至第14頁），故其代位請求被告應賠償
    承保車輛因系爭事故所生損害等語，應屬有據。
㈢、又按不法毀損他人之物者，被害人得請求賠償其物因毀損所
    減少之價額，民法第196 條定有明文；又按物被毀損時，被
    害人除得依民法第196 條請求賠償外，並不排除民法第213
    條至第215 條之適用。依民法第196 條請求賠償物被毀損所
    減少之價額，得以修復費用為估定之標準，但以必要者為限
    （例如︰修理材料以新品換舊品，應予折舊），此有最高法
    院77年度第9 次民事庭會議決議可資參照。經查，原告主張
    承保車輛因系爭事故受有修復費用15萬2,550 元之損失，固
    據其提出融拓汽車修配廠統一發票（見本院卷第13頁至第14
    頁）為證。惟查，本件承保車輛係100 年4 月出廠，此有原
    告所提承保車輛行車執照影本附卷可稽（見本院卷第5 頁）
    ，而參以原告所提估價單，可見系爭車輛之維修費用包括工
    資及鈑金費用9,000 元、零件費用13萬3,550 元、烤漆費用
    1 萬元，合計為15萬2,550 元，故衡以本件承保車輛有關零
    件部分之修復，既以新零件更換被損害之舊零件，則在計算
    損害賠償額時，自應將零件折舊部分予以扣除。依行政院所
    頒固定資產耐用年數表及固定資產折舊率之規定，運輸業用
    貨車之耐用年數為4 年，依定率遞減法每年折舊1000分之43
    8 ，其最後一年之折舊額，加歷年折舊累積額，總和不得超
    過該資產成本原額之10分之9 之計算方法。查承保車輛自出
    廠日100 年4 月，迄系爭事故發生時即109 年4 月1 日，按
    前揭規定已逾4 年，故承保車輛之修復費用，其中零件部分
    扣除折舊金額後為1 萬3,355 元（計算式：133,550×1/10＝1
    3,355元，元以下四捨五入），加計工資及鈑金費用9,000 
    元、烤漆費用1 萬元，則本件承保車輛因系爭事故所支出之
    必要修理費用應為3 萬2,355 元（計算式：13,355 ＋9,000 
    ＋10,000＝32,355元），是原告主張承保車輛之修復費用，在
    3 萬2,355 元之範圍內自屬必要費用，逾此範圍之主張，則
    屬無據。
四、綜上所述，原告依侵權行為及保險代位等法律關係，聲明請
    求被告應給付原告3 萬2,355 元，及自110 年8 月29日（起
    訴狀繕本於110 年8 月18日寄存送達被告，故自寄存之翌日
    起算10日，即於同年8 月28日發生送達之效力，見本院卷第
    31頁送達證書）起至清償日止，按年息5%計算之利息，為有
    理由，應予准許。逾此範圍之請求，則屬無據，應予駁回。
五、本件事證已臻明確，兩造其餘攻擊防禦方法及舉證，經核均
    與本件判決結果不生影響，爰不一一贅述，附此敘明。
六、本件原告勝訴部分係就民事訴訟法第427 條訴訟適用簡易程
    序所為被告敗訴之判決，依同法第389 條第1 項第3 款規定
    ，應依職權宣告假執行。
七、訴訟費用負擔之依據：民事訴訟法第79條。　　　　　　　
中    華    民    國    110   年     12  月     20    日
                  斗六簡易庭      法  官  温文昌
以上正本係照原本作成。
如不服本判決，應於送達後20日內向本院提出上訴狀並表明上訴
理由，如於本判決宣示後送達前提起上訴者，應於判決送達後20
日內補提上訴理由書（須按他造人數附繕本）。
中　　華　　民　　國　　110 　年　　12　　月　　21　　日
                                  書記官  張宏清